【裁判字號】    95,交簡上,60
【裁判日期】    951221
【裁判案由】    過失傷害
【裁判全文】
臺灣嘉義地方法院刑事判決            95年度交簡上字第60號
上  訴  人
即  被  告  丙○○
上列上訴人即被告因過失傷害案件，不服本院中華民國95年8 月
31日95年度交易字第94號第一審簡易判決（起訴案號：臺灣嘉義
地方法院檢察署94年度調偵字第221號，改依簡易判決處刑），
提起上訴，本院管轄之第二審合議庭判決如下：
    主  文
上訴駁回。
丙○○緩刑貳年，並於民國玖拾陸年陸月參拾日前，向被害人甲○○支付新台幣捌萬元。
    事  實
一、丙○○明知飲酒後駕駛動力交通工具操控能力降低，不能安
    全駕駛交通工具，猶於民國九十四年六月二十九日凌晨一時
    二十分許，駕駛車牌號碼D4－6838號自用小客車，沿嘉義市
    ○○路南向北方向行駛，途經嘉義市○區○○路與新民路口
    處時，本應注意行經有燈光號誌管制之交岔路口時不得闖紅
    燈，且應注意車前狀況並隨時採取必要之安全措施，且當時
    天候晴、夜間有照明、柏油路面乾燥無缺陷、無障礙物、視
    距良好，並無不能注意之情事，竟疏於注意車前狀況並於上
    開交岔路口時闖紅燈，適乙○○駕駛車牌號碼TD－8780號自
    用小客車，沿垂楊路由東往西方向駛至前開路口後右轉欲往
    北向進入新民路，二車發生擦撞後，乙○○之上開車輛再撞
    及甲○○所騎乘之車牌號碼ZUZ－001號輕型機車，致乙○○
    受有胸壁、臀部、頭部挫傷血腫等傷害；甲○○受有左遠端
    橈骨骨折、左胸部挫傷血腫、兩腳挫傷血腫、頭部外傷等傷
    害；其於肇事後，於偵查犯罪職權之機關或公務員尚未查知
    其車禍之肇事人前，向至現場處理之警員李佳信，主動告知
    其為肇事人，表明接受偵詢裁判，並測得呼氣所含酒精濃度
    約為○‧七八mg/L（公共危險罪部分已另案判決確定）。
二、案經乙○○、甲○○訴由嘉義市警察局第一分局報告臺灣嘉
    義地方法院檢察署檢察官偵查起訴。
    理  由
一、上揭事實，業據被告丙○○坦承不諱，並經告訴人乙○○、
    甲○○於警詢時指訴綦詳，核與證人黃惠美、徐俊維於警詢
    時證述情節相符，復有嘉義市警察局第二分局刑法第一百八
    十五條之三案件測試觀察紀錄表一紙（呼氣所含酒精濃度約
    為0.78mg/L，見警卷第22頁）、道路交通事故現場圖、調查
    報告表（一）、（二）各一紙、肇事現場及車損照片十四幀
    在卷可稽。至被告雖於偵查及本院審理時稱肇事前行車方向
    係沿嘉義市○○路「由北往南」方向云云，惟告訴人乙○○
    、甲○○、證人黃惠美、徐俊維均於警詢時指訴或證述被告
    行車方向係「由南往北」一情甚詳（警卷第9、14、18、20
    頁），且自前開卷附現場車損以觀，被告車輛前方車頭全毀
    ，告訴人乙○○車輛則係左前側嚴重毀損，倘被告果係由北
    往南行駛，如何撞及由東向西行駛後右轉北向之告訴人乙○○車輛左前側？況被告於審理時先自陳：當日警詢時可能因
    酒後不明行駛方向等語，經再度確認後，坦承係由南向北行
    駛一情無誤（本院卷第43頁），是被告於前揭時地確係由南
    向北行駛一情，要無疑義。又告訴人乙○○確係因本件車禍
    受有「胸壁、臀部、頭部挫傷血腫」等傷害、甲○○受有「
    左遠端橈骨骨折、左胸部挫傷血腫、兩腳挫傷血腫、頭部外
    傷」等傷害，有財團法人嘉義基督教醫院診斷證明書三紙在
    卷可稽；是被告於前揭時地，酒後駕車未注意車前狀況、闖
    越紅燈，由南向北行駛撞及乙○○汽車、乙○○車輛再撞及
    甲○○機車，致二人受有前揭傷害等情，要無疑義。
二、按飲用酒類，呼氣中酒精濃度超過○．二五毫克或血液中酒
    精濃度超過百分之○．○五以上者，不得駕車；汽車駕駛人
    應注意車前狀況，隨時採取必要之安全措施；行經有燈光號
    誌管制之交岔路口，應遵守燈光號誌之指示，車輛面對圓形
    紅燈表示不得超越停止線或進入路口；汽車駕駛人應注意車
    前狀況，隨時採取必要之安全措施；各為道路交通安全規則
    第一百十四條第二款、第一百零二條第一項第一款、第九十
    四條第三項及道路交通標誌標線號誌設置規則第二百零六條
    第五款定有明文。被告係考領有汽車駕駛執照之人，此有上
    開調查報告表之記載可據，並為其於警訊自承，是其對於應
    遵守上開規定自應知之甚稔，且依卷附之道路交通事故調查
    報告表所載，本件肇事當時係天候晴、夜間有照明、柏油路
    面乾燥、無缺陷、無障礙物、視距良好等情，則被告並無不
    能注意之情事，詎仍疏未注意上開規定，因而肇事，致告訴
    人乙○○、甲○○受有上述傷害，足見被告於本件車禍確有
    違反上述交通安全規則至明；又本件事故經送臺灣省嘉雲區
    車輛行車事故鑑定委員會鑑定結果，亦認被告「飲用酒類超
    過法定標準值，駕駛自用小客車，夜間行經行車管制號誌交
    岔路口時，未依號誌指示行駛（闖紅燈），衍生連環肇事，
    為肇事原因，乙○○駕駛自用小客車，無肇事因素，甲○○
    駕駛輕型機車，無肇事因素」，有臺灣省嘉雲區車輛行車事
    故鑑定委員會九十五年三月七日嘉雲鑑字第9500 62字第
    09558000748號鑑定意見書（偵卷第14至16頁）存卷足參，
    益證被告之駕車行為確有過失無疑。又告訴人乙○○、甲○○因本件車禍而受傷，已如前述，其與被告之過失行為間顯
    有相當因果關係；綜上事證，被告自白確與事實相符，要屬
    無疑；本案事證明確，被告犯行，應堪認定。
三、核被告所為，係犯刑法第二百八十四條第一項前段過失傷害
    罪。又被告酒醉駕車，因而致人受傷，應依道路交通管理處
    罰條例第八十六條第一項之規定，加重其刑至二分之一。按
    行為後法律有變更者，適用行為時之法律。但行為後之法律
    有利於行為人者，適用最有利於行為人之法律。此為刑法第
    二條第一項揭示之法律變更從舊從輕原則，規範目的在於避
    免惡化行為人法律地位，致其受行為時無法預見之刑罰處罰
    ，故該條文「法律」之解釋限於「刑罰法律」（釋字第一○
    三號解釋、最高法院五十一年台非字第七六號判例參照），
    循此意旨，則該條文之「變更」當限於「影響整體刑罰權規
    範內容利或不利」之變更，始合其規範目的，查：
（一）關於罰金刑貨幣單位由銀元修正為新臺幣之法律適用，因
      九十五年七月一日修正公布施行之刑法施行法第一條之一
      增訂「（第一項）中華民國九十四年一月七日刑法修正施
      行後，刑法分則編所定罰金之貨幣單位為新臺幣。（第二
      項）九十四年一月七日刑法修正時，刑法分則編未修正之
      條文定有罰金者，自九十四年一月七日刑法修正施行後，
      就其所定數額提高為三十倍。但七十二年六月二十六日至
      九十四年一月七日新增或修正之條文，就其所定數額提高
      為三倍」，經查，刑法第二百八十四條第一項前段自七十
      二年六月二十六日（即罰金罰鍰提高標準條例修正公布日
      ）迄今未修正，其罰金之法定刑為「五百元」（貨幣單位
      均為「銀元」），再依罰金罰鍰提高標準條例第一條前段
      規定罰金刑提高十倍為「銀元五千元」，依現行法規所定
      貨幣單位折算新台幣條例規定折算為「新臺幣一萬五千元
      」；又於刑法施行法第一條之一施行日（即九十五年七月
      一日）後，刑法所定罰金之貨幣單位改為「新臺幣」，就
      其所定數額提高三十倍，亦為「新臺幣一萬五千元」，是
      刑法施行法第一條之一施行後，罰金刑貨幣單位雖有「新
      臺幣」之更異，惟適用結果之罰金額度則無二致，就罰金
      法定刑提高之「刑罰權規範內容」並無利或不利變更，自
      不生新舊法之比較問題，惟應適用具特別法性質之刑法施
      行法第一條之一規定。
（二）被告行為後，刑法第三十三條第五款關於「罰金：一元以上
      」之規定，修正公布為「罰金：新臺幣一千元以上，以百
      元計算之」，刑法法定本刑中列有罰金刑者，其法定最低
      度罰金刑因之提高，涉及科刑規範變更，自有新舊法比較
      必要（最高法院九十五年第八次刑事庭會議決議參照），
      比較結果，以舊法有利於行為人，應適用舊法第三十三條
      第五款規定，定其罰金部分之法定刑。
（三）九十五年七月一日修正施行之刑法第五十五條關於想像競
      合規定，雖有增列但書「但不得科以較輕罪名所定最輕本
      刑以下之刑」規定，惟僅屬法理明文化，自無庸為新舊法
      比較。被告一過失行為，同時致乙○○、甲○○二人受傷
      ，一行為觸犯二相同酒後駕車過失傷害罪名，為同種想像
      競合犯，應依刑法第五十五條規定從一罪處斷。
（四）犯罪及自首均在新法施行前者，新法施行後，應依新法第
      二條第一項規定，適用最有利於行為人之法律（最高法院
      九十五年第八次刑事庭會議決議參照），刑法第六十二條
      關於自首之規定，於九十五年七月一日修正施行前後，僅
      將「應減」改為「得減」；查本件被告於肇事後，於偵查
      犯罪職權之機關或公務員尚未查知其為車禍之肇事人前，
      向至現場處理之警員李佳信，主動告知其為肇事人，表明
      接受偵詢裁判，業經嘉義市警察局第一分局公園派出所自
      首情形紀錄表一份在卷可佐（警卷第23頁），核與自首之
      要件相符，又無涉及其他特別規定，以修正前舊法有利於
      行為人，自應適用修正前刑法第六十二條前段，減輕其刑
      。
（五）又刑法「罰金刑加減」之規定，將舊法「僅加減其最高度
      」之規定（刑法第六十八條），改為「最高度及最低度同
      加減之」（刑法第六十七條），罰金法定刑之加減範圍變
      更，因屬刑罰權科刑規範之變更，於處斷時自有新舊法比
      較輕重必要，經比較結果，於有減輕事由時，新法最低度
      刑同減之，對被告較為有利，本件被告過失傷害罪關於罰
      金法定刑部分之減輕，應適用舊法規定。
（六）又被告行為後，罰金罰鍰提高標準條例第二條已刪除，而
      刑法第四十一條第一項前段易科罰金折算標準，已由舊法
      之銀元一百元、二百元、三百元修正為新臺幣一千元、二
      千元、三千元，屬科刑規範事項之變更，其折算標準為裁
      判時所應諭知，自有就新舊法規定比較之必要（最高法院
      九十五年第八次刑事庭會議決議參照），經比較新舊法結
      果，以被告行為時之舊法較為有利於被告，應依刑法第二
      條第一項前段規定，適用修正前刑法第四十一第一項前段
      、第二項。
（七）前述法律變更均適用修正前之行為時法，毋庸審酌一體適
      用或分別適用修正前後法律。
四、原審以被告犯行罪證明確，因依道路交通管理處罰條例第八
    十六條第一項、刑法第二條第一項前段、第二百八十四條第
    一項前段、第五十五條、第三十三條第五款（修正前）、第
    六十二條前段（修正前）、第四十一條第一項前段（修正前
    ）、刑法施行法第一條之一第一項、第二項前段之規定、罰
    金罰鍰提高標準條例第二條（廢止前），逕以簡易判決判處
    被告有期徒刑四月，並諭知如易科罰金以（銀元）三百元折
    算一日之標準。經核其認事用法均無違誤，被告提起上訴，
    既未指明原審判決違誤或不當之處，徒以原審量刑太重為由
    ，請求撤銷改判云云。惟按刑之量定，係實體法上賦予法院
    得為自由裁量之事項，倘其未有逾越或濫用法律所規定裁量
    之外部及內部性界限，並符合法規範之體系及目的，遵守一
    般有效之經驗及論理法則，即不得任意指為違法（最高法院
    七十五年台上字第七○三三號判例參照）。原審基於調查審
    理所認定之事實，斟酌被告品行、犯罪之動機、目的、手段
    、所生損害等一切情狀而為量刑，尤已將被告犯後態度列入
    考量之範圍，並依刑法第五十七條所定各款犯罪情狀之規定
    ，在法定刑度內而為量刑，妥適反應其所認定之犯罪事實與
    全案情節，尚無失出，被告上訴意旨之指摘，自無理由，應
    予駁回。
五、按緩刑之宣告，應適用新法，無須依刑法第二條第一項為新
    舊法比較（最高法院九十五年第八次刑事庭會議決議參照）
    。查被告除本件酒後駕車之公共危險罪部分遭判處拘役四十
    日確定外，別無犯罪紀錄，有臺灣嘉義地方法院檢察署刑案
    資料查註紀錄表及臺灣高等法院被告前案紀錄表各一份附卷
    可按，素行尚佳，於審理時坦認犯行，深表悔悟，堪認係因
    一時失慮致罹刑典，經此偵查審判程序，當知所警惕，信無
    再犯之虞，另被告業與告訴人乙○○達成和解，賠償新臺幣
    十萬元並交付完畢，經乙○○於九十五年九月六日撤回告訴
    ，有撤回告訴狀及嘉義縣民雄鄉調解委員會調解筆錄各一份
    存卷足參；雖未與告訴人甲○○和解，但對其要求之賠償金
    八萬元，同意分期給付，有卷附本院筆錄為證，本院認其所
    受宣告之刑，以暫不執行為適當，併予宣告緩刑二年，並命
    被告於九十六年六月三十日前，應支付被害人甲○○八萬元
    完畢（此部分依法得為民事強制執行名義），附條件宣告緩
    刑如主文第二項所示。
據上論斷，應依刑事訴訟法第四百五十五條之一第一項、第三項
、第三百六十八條，刑法第七十四條第一項第一款、第二項第三
款，判決如主文。
本案經檢察官蔡彥守到庭執行職務。
中    華    民    國    95    年    12    月    21    日
                  刑事第一庭審判長法  官  許進國
                                  法  官  曾宏揚
                                  法  官  蔡廷宜
上列正本證明與原本無異。
本件不得上訴。
中    華    民    國    95    年    12    月    21    日
                                  書記官  蕭琪男
附錄論罪法條全文：
中華民國刑法第284條
（過失傷害罪）
因過失傷害人者，處6月以下有期徒刑、拘役或5百元以下罰金，
致重傷者，處1年以下有期徒刑、拘役或5百元以下罰金。


司法院資訊處製作；財團法人民間司法改革基金會備份。
